臺灣嘉義地方法院刑事判決
111年度簡上字第44號
上  訴  人  
即  被  告  何家昌




選任辯護人  蔡宜臻律師
上列上訴人即被告因傷害案件，不服本院嘉義簡易庭110年度嘉
簡字第1184號中華民國111年2月25日第一審簡易判決（聲請簡易
判決處刑案號：110年度偵字第9558號），提起上訴，本院判決
如下：
    主    文
上訴駁回。
    犯罪事實
一、何家昌於民國110年7月3日下午5時30分許，在嘉義市崇文街
    「崇文公園」內，見蔡瑋峮在該處公園內遛狗，因其不滿蔡
    瑋峮之犬隻可能隨地大小便，遂基於傷害之接續犯意，以其
    所持用之拐杖朝蔡瑋峮揮打多下，致蔡瑋峮因此受有雙上肢
    挫傷、雙小腿挫傷、腹痛等傷害。
二、案經蔡瑋峮訴由嘉義市政府警察局第二分局報告臺灣嘉義地
    方檢察署檢察官偵查後聲請簡易判決處刑。
    理    由
壹、證據能力：
    上訴人即被告（下稱被告）何家昌與其辯護人除主張告訴人
    蔡瑋峮於警詢中所述屬審判外陳述而無證據能力之外，對於
    其他證據均同意有證據能力，或未予爭執證據能力，而得作
    為判斷之依據（見簡上卷第77至79、151至152頁）。且查：
    本判決所引用被告以外之人於審判外之陳述，雖係傳聞證據
    ，惟當事人、辯護人對於該等證據之證據能力均同意有證據
    能力或不予爭執，經本院審酌該等證據資料製作時之情況，
    並無違法不當及證明力明顯過低之瑕疵，以之作為證據應屬
    適當，依刑事訴訟法第159條之5規定，認該等證據資料有證
    據能力。至於其餘非供述性質之證據，與本案犯罪事實具有
    關聯性，且無事證足認係實施刑事訴訟程序之公務員違背法
    定程序而取得，並無依法應予排除之情事，均得作為證據。
貳、實體認定：
一、訊據被告就其於上開時、地見告訴人遛狗不滿，並且有扔擲
    所持拐杖等情，均供認不諱，然矢口否認有何傷害犯行，辯
    稱：伊丟出拐杖之後，拐杖卡在樹叢，伊要過去撿拐杖時被
    樹根絆倒，伊根本沒有拿拐杖朝蔡瑋峮揮打，蔡瑋峮說謊云
    云。辯護人則為被告辯稱：告訴人所提出手臂傷痕照片並非
    條狀、棍狀痕跡，另腳踝上方傷痕走向，也不可能是站在正
    面的被告所造成，告訴人說被告與其身高差不多，但告訴人
    身高大概160公分，被告身高則為178公分，且依被告於案發
    前病歷及其身體狀況，是否真可能如告訴人所述健步如飛、
    動作自如，由告訴人所提影片只見被告講話中氣十足，惟始
    終坐在椅子上，且依告訴人所述是1手牽狗、1手阻擋被告拐
    杖，當時2隻狗應該會做是往前衝，告訴人豈有可能左右手
    互換，而造成2手均受傷，依告訴人所提出照片，狗的身形
    不小，依當時狀態，被告豈有可能越過狗打到告訴人腳踝上
    方，又本件被告與告訴人雖互不認識，但因為被告驅趕狗的
    行為，導致身為愛狗人士的告訴人心生不滿，本件並不能單
    由告訴人單一指訴與診斷證明書即認定被告有傷害行為等語
    。惟查：
  ㈠被告於上開時、地見告訴人遛狗而不滿，有扔擲其所持用拐
    杖之舉動等情，均為被告所是認，並有證人即告訴人之證述
    可佐（見原審卷第93至94頁；簡上卷第137至138、141頁）
    ，且有原審刑事準備狀所附現場照片、原審訊問程序當庭勘
    驗被告所持拐杖照片、本院當庭勘驗告訴人所提供錄影檔案
    之勘驗筆錄在卷可參（見原審卷第55至61、103頁；簡上卷
    第148至149頁）。
  ㈡就被告有本案傷害犯罪行為，此有：
    ⒈告訴人於111年2月11日原審訊問時證稱：大約去年7月某天
      下午4至5時許，伊帶著2隻中型米克斯犬在公園遛狗，伊
      所使用的牽繩不到100公分，當時2隻狗距離伊拉著牽繩的
      手前緣約50至60公分，在遛狗時，突然有拐杖飛過來，伊
      本來要撿起拐杖，何家昌就衝過來撿起拐杖，然後在伊正
      前方開始亂棒一直打、揮舞，依照狗的習性，伊受到攻擊
      ，狗會保護主人，當下狗有對何家昌吠叫，也有本能反應
      要往何家昌的方向過去，伊當下想保護狗就將狗往後拉、
      控制在伊身邊，伊1手牽著狗、1手擋住棍子，當時何家昌
      站在樹叢中，然後被地上樹根絆倒才停止攻擊，伊就先帶
      狗逃離現場並告訴家人，然後在家人陪同下回到事發地點
      ，何家昌當時還在公園但不認為自己有錯，而是認為狗不
      應該出現在公園，因此拒絕道歉，所以才打電話報警，在
      警察來沒多久伊開始有陣痛，就去聖馬爾定醫院急診同時
      驗傷，伊受傷是何家昌揮舞拐杖所致，當天去醫院驗傷時
      ，肚子沒有外傷，伊無法確定是因受到驚嚇在阻止何家昌
      過程中導致腹痛，也無法判斷何家昌有無用拐杖打到伊肚
      子，但被告揮舞拐杖有打到伊的手部跟小腿等語（見原審
      卷93至97頁）。又於本院審理時具結證稱：本案發生當時
      伊懷孕7、8個月，伊是第一次見到何家昌，之前與何家昌
      並無仇恨糾紛，警卷第17頁的診斷證明是案發當天驗傷，
      當天伊穿著無袖的衣服，在遛狗時，有個老人站在伊正面
      拿枴杖打伊，當時伊左手牽著狗、右手去阻擋，也許2手
      都有交互運用到才會受傷，過程中狗想要往前，伊就將狗
      往後拉，狗在伊左後方或是在伊與老人中間，因為過程是
      動態的，老人在打伊之前都沒有說什麼話，先是拐杖飛過
      來，伊本來要去撿，但伊當時懷孕肚子算大，要蹲下或彎
      腰都比較吃力，要慢慢來，伊蹲下去撿拐杖時，老人比伊
      還早過來就拿起拐杖開始打，打到自己可能是被樹根絆倒
      或反作用力造成自己跌坐在地，伊就帶狗先離開，然後帶
      家人到現場並報警，回到現場時，老人坐在旁邊的椅子上
      ，伊還有錄影，伊被攻擊非常劇烈，加上情緒上驚魂未定
      ，有肚子緊緊的感覺，腹痛感覺還在能隱忍範圍，伊因為
      怕流產或對胎兒造成影響，就趕快去急診，伊有告訴醫生
      肚子痛的情形，後來是到宮縮正常，醫生才讓伊離開，不
      確定有沒有揮到伊肚子，伊很確定有打到伊的手、腳，腳
      是第二次檢查有發現紅腫並補拍照片，腳後踝有明顯瘀青
      ，伊有左手肘內側傷勢照片，其他傷勢在醫院的報告裡面
      就有，伊當天看到老人只有帶著拐杖，沒有其它輔具，當
      時持拐杖朝伊揮舞的人就是今年2月在法院作證時有一起
      在庭的老人等語（見簡上卷第137至143、145、147至148
      頁）。互核證人即告訴人前後指訴情節均大致相符一致，
      依證人即告訴人所述，其於本案發生之前與被告並不認識
      ，也無恩怨仇恨，縱使被告不滿告訴人在上開公園內遛狗
      而扔擲拐杖，因被告扔擲拐杖並無證據足認有傷及告訴人
      或犬隻，告訴人應無可能僅為此即攀誣構陷被告，而進行
      不實指控之強烈動機。
    ⒉告訴人於本案發生後，確實有報警到場處理，並於同日至
      派出所報案提告（見警卷第3、7頁），以被告與告訴人素
      不相識，倘若僅有被告扔擲拐杖欲驅趕犬隻，且未傷及犬
      隻或告訴人，實難想像告訴人有必要大費周章，於其斯時
      已懷孕7、8個月而處於大腹便便狀態下，將犬隻牽回家後
      ，復再偕同家人返回上開公園找被告理論，甚至報警到場
      處理，以及於同日驗傷後前往提告接受調查。且依卷附天
      主教中華聖母修女會醫療財團法人天主教聖馬爾定醫院（
      下稱聖馬爾定醫院）診斷證明書，告訴人於案發當日下午
      6時30分前往急診，經診斷有「雙上肢挫傷」、「雙小腿
      挫傷」、「腹痛」之情形（見警卷第17頁），另依聖馬爾
      定醫院111年5月19日(111)惠醫字第000434號函檢附病歷
      資料、111年7月1日(111)惠醫字第000591號函檢附病歷資
      料，可知告訴人於110年7月3日至該院急診時，主訴為「
      在公園遛狗」、「被打到雙手」、「不確定是否有打到肚
      子」，並有雙上肢、雙小腿疼痛、腹痛及左小腿紅腫，又
      告訴人經施以胎兒監視器測出有弱宮縮之情形（見簡上卷
      第55至59、97至109頁）。另告訴人於本院審理中提出其
      所拍攝左手肘內側照片，有瘀青之情形。又依吾人日常生
      活經驗，懷孕中婦人確實可能因為壓力或受到驚嚇而產生
      宮縮現象，縱使依證人即告訴人之證述，難認被告有持拐
      杖觸及告訴人腹部，仍可認告訴人確實有感到壓力或受到
      驚嚇，益證告訴人指訴被告除了有原先扔擲拐杖之舉動外
      ，另有持拐杖揮打的動作乙節應非子虛。
    ⒊又原審當庭丈量被告所持拐杖長度為85公分，而告訴人證
      稱其遇被告持拐杖毆打時，1手盡力拉住手中牽繩，試圖
      將犬隻往後拉或靠近自己身邊，另1手則出手阻擋，又一
      般常人隻手長度顯然短於上開拐杖之長度，且衡諸常情，
      吾人遭遇正面面對之人手持物品攻擊而伸手阻擋攻勢，少
      有使用伸直手臂之姿態，而多會採取伸出並彎曲上肢以達
      到多方位防禦之目的，則於採取此等防禦姿勢之際，攻擊
      者與被攻擊者之距離將可能比被攻擊者伸直手臂阻擋之情
      形更近。是以，依被告於本案發生時所持拐杖長度85公分
      ，而告訴人隻手長度原已無可能超過85公分，加以告訴人
      斯時1手拉住手中牽繩以令犬隻靠近自己或位於自己身後
      ，同時另1手又採取前述彎曲防禦之姿勢，被告與告訴人
      間之距離顯然較拐杖長度短，則被告持拐杖朝告訴人之位
      置揮打，確實能擊中告訴人。
    ⒋此外，依照告訴人之證述，被告手持拐杖揮打之方式是亂
      棒揮舞，而斯時告訴人1手拉住牽繩並將犬隻試圖往自己
      身後拉或靠近自己身邊，另1隻手則伸出阻擋被告攻勢，
      且犬隻更有因見被告持拐杖揮舞，基於護主或是本能自我
      防衛之意識而欲往前，故上述被告持拐杖揮打、告訴人阻
      擋防衛之過程是屬動態之過程，被告揮打與告訴人出手阻
      擋之姿態、方位、角度，以及被告與告訴人之位置並非一
      成不變。則於此等動態過程中，因為被告與告訴人雙方位
      置、與被告揮打及告訴人阻擋之姿態、方位、角度隨時改
      變，造成被告手持拐杖揮打擊中告訴人身體任何部位亦屬
      合理而非不可想像。從而，參酌告訴人之證述與其提出聖
      馬爾定診斷證明書中所載傷勢，堪認其中「雙上肢挫傷」
      、「雙小腿挫傷」是遭被告所持拐杖揮舞擊中所致，至於
      「腹痛」則是因斯時告訴人懷有7、8個月身孕，而突受被
      告持拐杖揮打之壓力或突受驚嚇，因為發生宮縮現象所致
      ，均可認定與被告持拐杖揮舞之行為具有相當因果關係。
    ⒌再者，被告手持拐杖長度85公分，而其斯時持拐杖朝告訴
      人所處位置揮舞，告訴人則1隻手拉住牽繩試圖將犬隻往
      身後拉或靠近自己身邊，另1隻手則伸出阻擋被告攻擊，
      且告訴人亦能明顯感受到自己上下肢均有遭到拐杖擊中，
      被告亦當知悉其揮舞拐杖有擊中告訴人肢體，且斯時被告
      與告訴人距離短於拐杖長度，被告仍持拐杖朝告訴人所處
      位置揮舞，亦堪認定被告主觀上具有傷害告訴人之犯意甚
      明。而被告主觀上既有傷害之犯意，客觀上復持拐杖朝告
      訴人揮舞，並且造成告訴人雙上肢挫傷、雙小腿挫傷、腹
      痛，其所為自已構成刑法第277條第1項之傷害罪，被告空
      言否認有何傷害犯行，並非可信。
二、辯護人雖以前情為被告辯護，然查：
  ㈠告訴人從未證稱被告斯時狀態為「健步如飛」，其於警詢中
    僅稱「老翁卻態度兇狠地拿著拐杖『衝』過來打我跟小狗」（
    見警卷第8頁），於原審訊問中亦證稱「被告即衝過來撿起
    拐杖，就開始亂棒一直打」（見原審卷第93頁），於本院審
    理時則證稱「他比我還早衝過來，然後就拿起來開始打」（
    見簡上卷第138頁）。而證人即告訴人於本院審理時另證稱
    ：伊要蹲下去撿拐杖的時候，老先生就已經拿起來，不是指
    老先生用跑的，是過程很迅速，伊當時懷孕7、8個月，肚子
    算很大，依照伊當時肚子的狀態，如果是要蹲下或彎腰是比
    較吃力，還是做得到，但是要慢慢來，因為動作太快會壓迫
    到肚子等語（見簡上卷第141、147頁）。則告訴人所欲陳述
    之情形，無非僅是其見被告扔擲拐杖後，其欲蹲下拾起拐杖
    時，因其身懷六甲而蹲下之動作較為緩慢，被告則是較先於
    告訴人前取撿起拐杖。且被告於本案發生時，尚能獨自僅依
    靠枴杖而前往本案「崇文公園」，並無其他親友、看護人員
    陪伴，也未借助其他輔具，復尚能將其手中拐杖扔擲出去，
    則其於本案發生時亦應確實尚有行走、自由活動之能力。
  ㈡又依前述，本案過程是屬動態，被告手持拐杖亂棒揮舞，而
    告訴人一方面則需拉住牽繩，將犬隻拉往自己身後或靠近自
    己身邊，以防犬隻向被告衝去及保護犬隻，一方面亦需出手
    阻擋被告亂棒揮舞之行為，且告訴人手中牽繩所繫犬隻於斯
    時亦確實有欲往前衝之傾向，被告揮打與告訴人出手阻擋之
    姿態、方位、角度，以及被告與告訴人之位置並非一成不變
    。再者，告訴人上肢長度並未長於被告所持拐杖之長度，且
    告訴人遭遇被告持拐杖揮舞時，試圖將犬隻拉往自己身後或
    靠近自己身邊，則被告所持拐杖長度為85公分，以被告與告
    訴人間之距離及犬隻位置並非靠近被告，被告持拐杖揮舞確
    有擊中告訴人身體任何部位之可能。
  ㈢再者，縱使告訴人身為愛狗人士，但其於本案發生之前，與
    被告素不相識，且其當時已懷孕7、8個月，即使被告有扔擲
    拐杖之舉動，但此舉並未擊中告訴人或犬隻，倘若並無後續
    被告持拐杖揮擊並擊中告訴人之情形，告訴人應無對被告進
    行不實指控、攀誣構陷之動機，甚至不顧自身有孕，先行返
    家後復偕同家人回到現場並且報警、前往驗傷。
  ㈣故辯護人所為之主張，亦難認可信，故亦無從作為有利於被
    告之認定。
三、綜上所述，本案事證明確，被告上開傷害犯行已堪認定，應
    予論科。
參、論罪科刑：
    核被告所為，係犯刑法第277條第1項之傷害罪。被告於本案
    手持拐杖揮舞造成告訴人雙上肢挫傷、雙小腿挫傷、腹痛，
    雖然堪認其有多數揮打之舉動，但審酌本案是被告因不滿告
    訴人在公園遛狗，犬隻可能隨處大小便，因此於同一地點、
    密切接連之時間內，陸續持拐杖揮打告訴人，造成告訴人受
    傷，顯係基於同一傷害目的而為，並侵害同一法益，各行為
    之獨立性極為薄弱，依一般社會健全觀念，在時間差距上，
    難以強行分開，其主觀上顯係基於同一犯意接續為之，應以
    接續犯評價而論以一罪。
肆、駁回上訴之理由：
    原審認被告罪證明確，並依刑法第18條第3項規定減輕其刑
    後，審酌被告因告訴人牽狗在公園散步，為防止狗大小便即
    持拐扙打傷告訴人，缺乏理性溝通，所為實非可取。兼衡被
    告事後否認犯行，又被告未曾因為刑事案件遭判處罪刑及執
    行，有臺灣高等法院被告前案紀錄表可參，素行堪認良好，
    暨其自陳係專科畢業之智識程度、家庭經濟狀況、已退休、
    犯罪動機等一切情狀，量處拘役20日，並諭知易科罰金折算
    標準為新臺幣1,000元折算1日，復說明被告毆傷告訴人所使
    用之拐杖雖為被告所有，然該拐杖係輔助被告生活上行動之
    用，為維持被告生活上之必要物，爰依刑法第38條之2第2項
    規定不為沒收之宣告，認事用法及對於被告犯罪所用之物是
    否宣告沒收之斟酌並無違誤，量刑亦稱妥適。本件被告上訴
    意旨略以：伊於案發當時行動不便，需要柺杖才能站立、行
    走，焉有可能衝向告訴人並持拐杖毆打告訴人？且當時犬隻
    又衝向伊，伊與告訴人距離至少有150公分，亦無可能毆打
    告訴人，而告訴人證述當時1手牽狗、1手阻擋，亦應該僅有
    阻擋的手受傷，無可能受有雙上肢、雙小腿挫傷云云。惟本
    案足堪認定被告有上開持拐杖揮舞造成告訴人受傷之情，業
    如前述，從而，被告以前述理由提起上訴請求撤銷原審判決
    難認有理由，被告提起本件上訴應予駁回。
據上論斷，應依刑事訴訟法第455條之1第1項、第3項、第368條
，判決如主文。
本案經檢察官林俊良聲請簡易判決處刑，由檢察官林津鋒到庭執
行職務。
中　　華　　民　　國　　111 　年　　8 　　月　　31　　日
                  刑事第五庭  審判長法　官  張志偉
                                    法  官  余珈瑢
                                    法  官　郭振杰
上列正本證明與原本無異。
本件不得上訴。　　　　　　　　　　　　　　　　　　
中　　華　　民　　國　　111 　年　　8 　　月　　31　　日
                                    書記官  王翰揚